【裁判字號】    92,訴,9
【裁判日期】    920407
【裁判案由】    詐欺等
【裁判全文】
臺灣板橋地方法院刑事判決                              九十二年度訴字第九號
    公  訴  人  臺灣板橋地方法院檢察署檢察官
    被      告  乙○○
右列被告因詐欺等案件，經檢察官提起公訴（九十一年度偵字第八五五六號），本院
判決如左：
    主  文
乙○○幫助洗錢，處有期徒刑參月，如易科罰金，以參佰元折算壹日。緩刑參年。
所得財物新臺幣壹仟元沒收，如全部或一部不能沒收時，追徵其價額或以其他財產抵
償之。
    事  實
一、乙○○自報紙分類廣告得知可藉由出賣自己具名設立之銀行帳戶得款花用，並能
    預見提供自己帳戶予他人使用，可能幫助他人掩飾或隱匿重大犯罪所得之財物，
    竟因一時缺錢，不違背其本意，而基於幫助洗錢之犯意，於民國九十一年二月底
    某日，至臺北縣板橋市○○路○段三二九號之第一商業銀行華江分行開立帳號為
    00000000000（起訴書誤載為00000000000000000
    00）之帳戶後，即在臺北縣土城市○○路○段某加油站，以新臺幣（下同）一
    千元之代價，將上開開戶所取得之存摺、提款卡、印章一併賣予在報紙上刊登廣
    告真實姓名年籍不詳之陳姓成年男子，供他人作為存提款及匯款使用，而以此方
    式幫助陳姓成年男子等人之犯罪集團，取得及掩飾常業詐欺犯行所得財物，而使
    之不易追查（該犯罪集團以手機傳送「出售便宜手機」簡訊與甲○○及其他不特
    定人，使甲○○及其他不特定人陷於錯誤，而分別匯交購買價金至上開其所預先
    收購使用之金融帳戶內）。嗣甲○○於九十一年三月六日在其行動電話上收受該
    集團所發出佯稱出售便宜手機之簡訊，即信以為真，而陷於錯誤，遂依該集團之
    指示將價款計二萬二千四百四十二元匯入上開帳戶內，甲○○於無法取得所購買
    之手機後，始知受騙，而報警將乙○○之上開帳戶列為警示帳戶，並循線於九十
    一年四月十二日十五時許，在第一商業銀行華江分行查獲正前來辦理結清帳戶之
    乙○○。
二、案經被害人甲○○訴由臺北縣政府警察局海山分局報告臺灣板橋地方法院檢察署
    檢察官偵查起訴。
    理  由
一、訊據被告乙○○對於其在上開時地將第一商業銀行華江分行帳戶之存摺、提款卡
    、印章一併賣予陳姓成年男子，供他人作為存提款及匯款使用，並得款一千元等
    情固坦承不諱，惟矢口否認有幫助洗錢之犯行，辯稱：伊不知對方拿去詐財騙人
    ，否則，伊不會將其帳戶賣給人家使用云云。惟查，右揭事實，業據被告乙○○
    迭於警詢時、檢察官偵查中及本院審理時供承如上，復據告訴人即被害人甲○○
    於警詢時、檢察官偵查中及本院審理時指述歷歷及證人黃正賀於警詢時證述明確
    ，並有甲○○將價款計二萬二千四百四十二元匯入上開帳戶內之土地銀行存戶交
    易明細表三紙、第一商業銀行登錄單、受理各類案件紀錄表各一份附卷可稽。矧
    （一）被害人甲○○因在其行動電話上收受該集團所發出佯稱出售便宜手機之簡
    訊，即信以為真，而陷於錯誤，遂依該集團之指示將價款計二萬二千四百四十二
    元匯入上開帳戶內，卻無法取得其所購買之手機等情，業據被害人甲○○於警詢
    時、檢察官偵查中及本院審理時指述歷歷，並有上開甲○○將價款計二萬二千四
    百四十二元匯入上開帳戶內之土地銀行存戶交易明細表三紙、第一商業銀行登錄
    單、受理各類案件紀錄表各一份附卷可稽。足見該犯罪集團係以在不特定之他人
    行動電話上發出簡訊，以出售便宜手機為餌，誘使欲購買手機之被害人依該簡訊
    聯絡後，詐騙被害人預先匯交價款至其所預先收購使用之金融帳戶內，並藉此掩
    飾其常業詐欺犯行所得之款項甚明。（二）按金融帳戶為個人理財之工具，而申
    請開設金融帳戶並無任何特殊之限制，一般民眾皆可以存入最低開戶金額之方式
    申請之，且一個人可以在不同之金融機構申請多數之存款帳戶使用，此乃眾所週
    知之事實，則依一般人之社會生活經驗，苟見陌生人不以自己名義申請開戶，反
    而以刊登廣告之方式向不特定人蒐集購買大量他人之銀行帳戶供己使用，衡情販
    賣帳戶者對於該帳戶之是否合法使用一節應有合理之懷疑。本件被告不知收購其
    帳戶之陳姓成年男子真實姓名、住居所等相關年籍資料，業經其供認在卷，且陳
    姓成年男子透過刊登廣告之方式，以一千元之代價，購買被告之上開帳戶使用，
    顯有違常情，由此可見，被告提供上開帳戶之存簿、印章、提款卡給陳姓成年男
    子時，應足以預見陳姓成年男子或其他不詳人員可能將其所提供之帳戶用於掩飾
    或隱匿因重大犯罪所匯入之款項，而不違反其本意，是以被告有幫助陳姓成年男
    子等人利用其所提供之上開帳戶洗錢之不確定故意甚明。是被告所為之上開辯解
    ，尚無足採。事證明確，被告之犯行應堪認定。
二、被告將其帳戶之存摺、提款卡、印章，以一千元之代價賣予陳姓成年男子使用，
    幫助犯常業詐欺之陳姓成年男子等行為人為掩飾或隱匿因自己重大犯罪所得財物
    之行為，核其所為，係犯刑法第三十條第一項、洗錢防制法第九條第一項之幫助
    洗錢罪。公訴意旨雖認被告所為係該當同條項之正犯云云，然查被告僅係提供犯
    罪者從事洗錢行為之幫助，並未為該當洗錢罪構成要件行為，且被告自己亦無犯
    洗錢罪之意思，被告應僅成立洗錢罪之幫助犯，而非正犯，公訴意旨尚有誤會，
    附此明。又被告係幫助陳姓成年男子等犯罪集團就渠等常業詐欺之重大犯罪所
    得為洗錢犯行，係從犯，應依刑法第三十條第二項之規定，按正犯之刑減輕之。
    爰審酌被告並無前科，有臺灣高等法院檢察署刑案紀錄簡覆表一份在卷足憑，其
    智識程度、生活狀況，被告因缺錢花用，致一時失慮貪圖小利，而有如事實欄所
    示之犯行，其犯罪之動機、目的、手段、次數、犯罪所生之危害、犯罪所得非多
    及犯罪後之態度等一切情狀，量處如主文所示之刑，並諭知易科罰金之折算標準
    ，以示懲儆。又被告前未曾受有期徒刑以上刑之宣告，業如前述，其因一時失慮
    觸法，經此偵審程序及刑之宣告等教訓後，當知警惕，應無再犯之虞，本院認所
    宣告之刑，以暫不執行為適當，爰併予宣告緩刑三年，以啟自新。被告出賣前述
    帳戶幫助洗錢所得一千元，應依洗錢防制法第十二條之規定宣告沒收，如全部或
    一部不能沒收時，追徵其價額或以其他財產抵償之。
三、另公訴意旨略以：被告前揭幫助洗錢犯行亦涉犯常業詐欺罪之幫助犯云云。惟按
    幫助犯除須對於其實施之幫助行為予以認識外，尚須對正犯之犯行有構成要件故
    意之存在，始克相當。然本件被告出賣帳戶供該陳姓成年男子等犯罪集團使用時
    ，依該活期儲蓄存款帳戶係供作存提款及匯款之使用特性，被告僅可能預見上開
    帳戶係供作他人掩飾犯罪所得款項之用，已如前述，實無法認識渠等人實施常業
    詐欺犯罪之態樣及內容為何，無從就該正犯所為之常業詐欺構成要件行為予以認
    識，自不能以常業詐欺罪之幫助犯相繩。此外，復查無其他積極證據證明被告有
    何常業詐欺幫助犯之犯行，不能證明被告有此部分之犯行，本應諭知被告無罪之
    判決，惟公訴意旨認此部分與被告前開論罪科刑部分，有想像競合犯之裁判上一
    罪關係，故不另為無罪之諭知，併予明。
據上論斷，應依刑事訴訟法第二百九十九條第一項前段，洗錢防制法第九條第一項、
第十二條，刑法第十一條前段、第三十條第二項、第四十一條第一項前段、第七十四
條第一款，罰金罰鍰提高標準條例第二條，判決如主文。
本案經檢察官簡美慧到庭執行職務。
中    華    民    國      九十二      年      四       月       七      日
              臺灣板橋地方法院刑事第一庭
                                          法  官  楊  千  儀
右正本證明與原本無異。
如不服本判決，應於判決送達後十日內向本院提出上訴狀（應附繕本），上訴於臺灣
高等法院。
                                          書記官  吳  河  東
中    華    民    國      九十二      年      四       月       十      日
附錄本案論罪科刑法條全文
洗錢防制法第九條
洗錢者，處五年以下有期徒刑，得併科新臺幣三百萬元以下罰金。
以犯前項之罪為常業者，處一年以上七年以下有期徒刑，併科新臺幣一百萬元以上一
千萬元以下罰金。
法人之代表人、法人或自然人之代理人、受雇人或其他從業人員，因執行業務犯前二
項之罪者，除處罰行為人外，對該法人或自然人並科以各該項所定之罰金。但法人之
代表人或自然人對於犯罪之發生，已盡力為防止行為者，不在此限。
犯前三項之罪，於犯罪後六個月內自首者，免除其刑；逾六個月者，減輕或免除其刑
；在偵查或審判中自白者，減輕其刑。


司法院資訊處製作；財團法人民間司法改革基金會備份。
